【裁判字號】    95,易,2229
【裁判日期】    951117
【裁判案由】    詐欺
【裁判全文】
臺灣臺中地方法院刑事判決              95年度易字第2229號
公  訴  人  臺灣臺中地方法院檢察署檢察官
被      告  乙○○
上列被告因詐欺案件，經檢察官提起公訴（九十五年度偵字第一
九八○號），本院合議庭裁定由受命法官獨任進行簡式審判程序
，判決如下：
    主           文
乙○○幫助連續意圖為自己不法之所有，以詐術使人將本人之物
交付，累犯，處有期徒刑陸月，如易科罰金，以銀元佰元即新
臺幣玖佰元折算壹日。
    犯罪事實及理由
一、乙○○前因傷害案件，經法院判處有期徒刑三月確定，於民
    國九十一年十二月六日易科罰金執行完畢，仍不知悔改。乙○○得預見其所有：(1)中華郵政股份有限公司臺中何厝郵局
    帳號00000000000000號、(2)臺中市第二信用
    合作社向上分社（下稱臺中二信）帳號000000000
    00000號、(3)臺灣土地銀行中港分行（下稱土地銀行）
    帳號000000000000號等帳戶之存摺及金融卡如
    交付他人，他人將藉所蒐集之上開帳戶存摺及金融卡以遂行
    財產上犯罪之目的，竟仍不顧他人可能遭受財產上損害之危
    險，而基於幫助犯詐欺取財罪之不確定故意，於九十四年八
    月間某日，在臺中市○○路與大隆路交岔口，以新臺幣（下
    同）一萬多元之代價，將前開三個帳戶之存摺及金融卡，交
    予自稱「阿棋」不詳姓名年籍之成年男子，並告知金融卡密
    碼，而容許「阿棋」藉其帳戶以遂行詐欺取財犯罪。嗣「阿
    棋」即與其他不詳姓名年籍之成年男女共同意圖為自己不法
    之所有，基於詐欺取財之概括犯意聯絡，先後於：
  (一)九十四年九月二十九日中午十二時五十六分許，以電話向甲○○佯稱其係甲○○之哥哥，急需現金云云，使甲○○陷於
    錯誤，而依對方指示，匯款八萬元入乙○○前述土地銀行帳
    戶，致受有損害。
  (二)九十四年九月二十九日下午五時三十八分許，以電話向丙○○詐稱其係丙○○之女兒，因為欠別人錢要還云云，使丙○○陷於錯誤，而依對方指示，匯款六萬元入乙○○上開郵局
    帳戶，致受有損害。
  (三)九十四年十月二十五日下午一時許，以電話向林奇璁（起訴
    書誤載為林奇「聰」）謊稱其係林奇璁之妹婿，急需用錢云
    云，使林奇璁陷於錯誤，而依對方指示，匯款十萬元入乙○○前開臺中二信帳戶，致受有損害。
二、上開犯罪事實，業據被告乙○○於本院審理時坦承不諱，核
    與被害人甲○○、丙○○、林奇璁指述受騙匯款情節相符，
    並有甲○○提出之匯款回條、丙○○提出之郵政國內匯款執
    據、林奇璁提出之匯款申請書（代收據）及被告上述三個帳
    戶之開戶資料及交易明細各一份在卷可稽，足見被告自白與
    事實相符。本件事證明確，被告犯行堪以認定。
三、被告行為後，刑法施行法業已修正，增訂第一條之一規定：
    「中華民國九十四年一月七日刑法修正施行後，刑法分則編
    所定罰金之貨幣單位為新臺幣。九十四年一月七日刑法修正
    時，刑法分則編未修正之條文定有罰金者，自九十四年一月
    七日刑法修正施行後，就其所定數額提高為三十倍。但七十
    二年六月二十六日至九十四年一月七日新增或修正之條文，
    就其所定數額提高為三倍」，是就現行刑法中，有關於罰金
    刑處罰之規定，即有比較新舊法之必要。本件被告所犯之幫
    助詐欺取財罪法定刑中設有罰金刑之規定，經比較增訂之刑
    法施行法第一條之一與被告行為時之罰金罰鍰提高標準條例
    第一條前段、現行法規所定貨幣單位折算新臺幣條例第二條
    結果，二者規定適用之結果並無不同，此部分尚無新法或舊
    法較有利之問題。又被告行為後，刑法第三十條關於幫助犯
    之規定雖有不同，然僅為文字之修正，實體內容並無變更。
    另修正後刑法第四十七條關於累犯之規定雖有變更，然本件
    被告無論依修正前或修正後之刑法規定均構成累犯，並應依
    法加重其刑，此部分亦無新法或舊法較有利之問題。惟被告
    行為後，罰金罰鍰提高標準條例第二條業已刪除，而刑法第
    四十一條第一項前段關於易科罰金之折算標準，已由舊法之
    銀元一百元、二百元、三百元，修正為新臺幣一千元、二千
    元、三千元，因屬科刑規範事項之變更，其折算標準為裁判
    時所應諭知，自有就新舊法規定比較之必要，經比較新舊法
    結果，以被告行為時之舊法較有利於被告，依刑法第二條第
    一項前段之規定，應適用被告行為時之舊法即修正前刑法第
    四十一條第一項前段、修正前罰金罰鍰提高標準條例第二條
    之規定，諭知以銀元三百元即新臺幣九百元折算一日為易科
    罰金之折算標準。
四、
  (一)查前述自稱「阿棋」不詳姓名年籍之成年男子與其他不詳姓
    名年籍之成年男女共同意圖為自己不法所有，基於詐欺取財
    之概括犯意聯絡，以詐術騙取被害人甲○○、丙○○、林奇
    璁之金錢，渠等所為係共同犯刑法第三百三十九條第一項詐
    欺取財罪之連續犯。而被告得預見他人收購其金融帳戶，係
    為遂行財產上犯罪之目的，猶基於幫助詐欺取財之不確定故
    意，提供自己金融帳戶作為詐騙匯款專戶使用，核其所為，
    則係犯修正前刑法第三十條第一項前段、第三百三十九條第
    一項之幫助詐欺取財罪。
  (二)被告以一幫助行為侵害數被害人之財產法益並觸犯數幫助取
    財罪名，為同種想像競合犯，應依修正前刑法第五十五條規
    定，從一罪處斷。檢察官雖僅就被告提供其臺中二信帳戶予
    詐欺集團使用部分提起公訴，惟被告其餘犯行，與其經起訴
    成罪之犯罪事實，有想像競合犯之裁判上一罪關係，為起訴
    效力所及，本院自得併予審判。
  (三)被告前因傷害案件，經法院判處有期徒刑三月確定，於九十
    一年十二月六易科罰金執行完畢，有卷附臺灣高等法院被告
    前案紀錄表可佐，其於有期徒刑執行完畢五年內再犯本件有
    期徒刑以上之罪，為累犯，應依修正前刑法第四十七條規定
    加重其刑。
  (四)被告以幫助他人犯罪之意思，參與犯罪構成要件以外之行為
    ，為從犯，爰依修正前刑法第三十條第二項規定，按正犯之
    刑減輕其刑，並先加後減之。
  (五)爰審酌被告貪圖不法利益，提供金融帳戶予他人犯罪使用，
    使犯罪難以查緝，無異助長不法，因其行為導致被害人甲○○、丙○○、林奇璁各損失八萬元、六萬元、十萬元，其犯
    罪對被害人財產及社會金融交易秩序所生危害非淺，其於偵
    查中矢口否認犯行，辯稱存簿及金融卡失竊云云，惟事後終
    能坦認罪行，足見尚非全無悔意等一切情狀，並參酌公訴人
    之具體求刑，量處如主文所示之刑，並依修正前刑法第四十
    一條第一項前段規定諭知易科罰金之折算標準。
據上論斷，應依刑事訴訟法第二百七十三條之一第一項、第二百
九十九條第一項前段，刑法第二條第一項前段、第三百三十九條
第一項、（以下為修正前）第三十條第一項前段、第二項、第四
十七條、第五十五條、第四十一條第一項前段，罰金罰鍰提高標
準條例第一條前段、（修正前）第二條，現行法規所定貨幣單位
折算新臺幣條例第二條，判決如主文。
中    華    民    國    95    年    11    月    17    日
                  刑事第十二庭  法  官  羅智文
上正本證明與原本無異。
如不服本判決，應於送達後十日內向本院提出上訴狀（須附繕
本），上訴於臺灣高等法院臺中分院。
                                書記官  孫立文
中    華    民    國    95    年    11    月    17    日
附錄本案論罪科刑法條
刑法第三十條
幫助他人犯罪者，為從犯。雖他人不知幫助之情者，亦同。
從犯之處罰，得按正犯之刑減輕之。
刑法第三百三十九條第一項
意圖為自己或第三人不法之所有，以詐術使人將本人或第三人之
物交付者，處五年以下有期徒刑、拘役或科或併科一千元以下罰
金。


司法院資訊處製作；財團法人民間司法改革基金會備份。
